---
title: "自定义证据积累过程"
---

```{r, include = FALSE}
knitr::opts_chunk$set(
  collapse = TRUE,
  comment = "#>"
)
```

## 这份文档面向谁

这份文档面向一般用户及您的 AI：您可能不打算长期维护 `eam`，但您确实有一个**自定义的证据积累过程模型**需要拟合。

这里的推荐工作方式，您只负责理论，而 AI 负责依赖我们的框架完成实现：

- 您先用自然语言描述一个感性的认知过程。
- AI 把这段描述整理成一组明确规则。
- 您和 AI 一起写一个很小、很草稿的 R for-loop，只描述单个 trial 中证据如何变化。
- 您确认这段 R 逻辑是否符合您的理论直觉。
- 您提出几个能手算的测试案例，AI 把它们写成 testthat。
- AI 把这段 R 参考逻辑翻译到 C++ backend，并完成 router/wrapper 等接线。
- 您审阅 R 草稿、测试案例和最终小 demo 的结果，而不是逐行审阅所有 C++ 和接线代码。

这个策略成立，是因为 `eam` 已经构建好了数据流和代码框架。AI 在有明确模板和约束的情况下，举一反三的能力非常强。这能让您专注于实现您构想的模型，而不需要理解实现中的诸多细节。

**推荐您将这份文档包含在您 与 AI 的对话的上下文中**，与它一起完成模型的扩展。

## 设计哲学

自定义模型不需要一开始就写成通用框架。相反，第一版应该尽量明确、显式、写死。

如果您的模型只有一个特定任务、一个特定 response 规则、几个固定参数名，就直接这样写。不要过早设计“适用于所有模型”的 API。对自定义模型来说，
- 清楚比抽象更重要
- 明确且可测试比接口的泛型更重要

一个例子是，最好连 noise 的生成逻辑都直接写死在代码里，而不是如我们提供的一般接口那样，设计一个 `noise_factory` 来让用户提供一个函数。您完全可以直接在 C++ 里写死一个特定的 noise 生成逻辑，这样更清楚，也更容易测试。

## 给 AI 的概述

本文将围绕以下几个核心函数完成模型的扩展，用户目前可以忽略这部分，在下一章节，我们会一步步完成这些函数的修改：

- `src/custom-model.cpp` 中的 `accumulate_evidence_custom_model()`
- `R/simulation_models.R` 中的 `run_trial_custom_model()`
- `R/simulation_router.R` 中的 `detect_backend_custom_model()`
- `R/simulation.R` 中的 `"custom-model"` dispatch
- `tests/testthat/test-custom-model.R` 中直接针对 `accumulate_evidence_custom_model()` 的最小测试

建议您可以直接修改这些函数来实现自己的模型。另起炉灶也完全可以：复制这些文件中的模式，换一个名称即可。

## 示例模型

作为用户，我们的第一步是先形成对模型的清晰直觉。并且把这个直觉用自然语言描述出来。

我们在这个教程中，用一个刻意简单的单界模型作我们的例子：证据从 `Z` 出发，每一步从 `noise_func` 取得一个噪音值。奇数步噪音必定为负，偶数步噪音必定为正。当证据达到单一边界 `A` 时，记录反应。

用户一开始可能只会这样描述：

> 我想要一个一上一下的证据积累过程。第一步总是被负向扰动拉低，第二步总是被正向扰动拉回去。

AI 可以先把它整理成下面的规则，交给用户确认：

1. 对每个 item，证据从 `Z` 开始。
2. 第 1 步，证据减少 `abs(noise)`。
3. 第 2 步，证据增加 `abs(noise)`。
4. 第 3 步，再减少 `abs(noise)`，之后如此交替。
5. 如果证据达到单一边界 `A`，记录 `item_idx` 和 `rt`。
6. 示例额外输出 `evidence`，方便测试和诊断；这不是最小惯例的一部分。

用户确认这些规则后，可以由 AI 先写一个非常草稿的 R 参考实现。它不需要签名完善，也不需要泛化；只要能表达过程即可：

```{r, eval = FALSE}
evidence <- 0
dt <- 0.1
A <- 0
noise_fun <- function() 1

for (step_idx in 1:2) {
    direction <- if (step_idx %% 2 == 1) -1 else 1
    noise <- noise_fun()
    evidence <- evidence + direction * abs(noise)

    if (evidence >= A) {
      rt <- step_idx * dt
      break
    }
}

list(rt = rt, evidence = evidence)
```

这段 R 代码不是为了性能，也不是最终 API。它的价值是让用户能看懂并确认：第一步下降，第二步上升，第二步后证据回到 `0` 并触发单界反应。确认后，由 AI 将这段代码翻译到对应的 cpp 函数，在这个示例里，它是 `cumulate_evidence_custom_model()`。

## 先写测试

那么用户如何判断 AI 翻译的 cpp 实现是否忠实于自己的意图呢？我们可以通过测试来解决。

通常，我们非常熟悉一个模型在一些能手算的条件下的特定行为。例如，
- 如果只有一步，结果是什么？
- 如果噪音为 0，而固定偏移一定，那么反应时会是什么？

通常，您只需要向 AI 提供几个这样的边界条件，它就可以帮您把它们写成 r 语言的测试用例。您只需要浏览这些测试，确认它们覆盖了您最关心的边界条件，并反映了您的理论直觉。通过测试，您不需要逐行审阅 C++ 代码，就能对它的行为有信心。

对这个“一上一下”单界模型，两个最小 case 已经足够说明核心规则。这里的测试刻意 monkey patch 了 `noise_fun`，让它总是返回 `1`。因此两步回到 `0` 是确定性测试结论；如果您使用随机 noise，就不应该测试单次路径回到 `0`，而应该测试多次重复后的均值是否接近 `0`。

```{r, eval = FALSE}
# 只有一步：从 0 出发，第一步向下到 -1，不能达到 A = 0。
one_step <- accumulate_evidence_custom_model(
  A = c(0),
  Z = c(0),
  ndt = c(0),
  max_t = 0.1,
  dt = 0.1,
  max_reached = 1,
  noise_func = function(n, dt) rep(1, n)
)
stopifnot(length(one_step$item_idx) == 0)

# 两步：第一步 -1，第二步回到 0，并达到 A = 0。
two_steps <- accumulate_evidence_custom_model(
  A = c(0),
  Z = c(0),
  ndt = c(0),
  max_t = 0.2,
  dt = 0.1,
  max_reached = 1,
  noise_func = function(n, dt) rep(1, n)
)
stopifnot(two_steps$item_idx == 1)
stopifnot(two_steps$evidence == 0)
```

包中对应的 testthat 测试位于 `tests/testthat/test-custom-model.R`。

一个 AI 需要注意的小细节：这些测试应当像其他 backend 测试一样，直接测试 `accumulate_evidence_*()`，而不是先测试 config、router 或完整 simulation pipe。这些部分由包的开发者维护，用户通常不需要修改它们。

## 需要修改哪里

如果您直接基于当前 placeholder 修改，通常只需要关注三个地方。

第一，修改 `src/custom-model.cpp` 中的 `accumulate_evidence_custom_model()`。这里是真正的单 trial 积累过程。您可以替换循环中的证据更新规则、边界判断、额外输出列。尽量保留最小惯例列：

- `item_idx`
- `rt`

第二，修改 `R/simulation_models.R` 中的 `run_trial_custom_model()`。这一层负责把用户在 `item_formulas` 中写的参数名，明确映射到 C++ 函数参数。例如当前示例要求：

- `A`
- `ndt`
- 可选 `Z`

如果您的模型需要新参数，例如 `leak`、`urgency`、`bias`，就在这里显式读取 `item_params$leak`、`item_params$urgency`、`item_params$bias`，然后传给 C++ 函数。

第三，修改 `tests/testthat/test-custom-model.R`。测试应该直接调用 `accumulate_evidence_custom_model()`，先覆盖最小、确定、能手算的行为。config、router、大规模模拟和拟合可以晚一点再看。

通常不需要修改：

- `flatten_simulation_results()`
- `run_simulation()` 的数据写出逻辑
- `build_abc_input()`
- `build_abi_input()`
- `plot_rt()`

## 给 LLM 的任务说明

一般用户通常不会一开始就有完整的自然语言规格、R 参考函数和 testthat 测试。更合理的方式是让 AI 先帮您把想法整理出来，然后您逐步审阅。您可以把下面这段作为 prompt 的起点：

``` text
请基于 eam 包中的 custom-model placeholder，和我一起实现一个自定义证据积累过程。

我会先用自然语言描述我的模型直觉。请您不要马上写 C++，而是按下面步骤推进：

第一步：您先把我的自然语言描述整理成清晰规则，包括状态变量、每一步如何更新证据、什么时候停止、最小输出列应该是什么。

第二步：您写一个很小的 R 草稿，最好只是一个单 trial 的 for-loop。这个 R 草稿不需要泛化，也不需要优雅；它只需要让我能审阅积累逻辑。

第三步：停下来让我确认。等我确认 R 草稿符合理论直觉后，再继续。

第四步：您根据 R 草稿设计几个能手算的 testthat case，并直接测试 accumulate_evidence_custom_model()。先不要测试 config、router 或完整 simulation pipe。

第五步：等我确认测试 case 后，您再做必要接线：
- 修改 src/custom-model.cpp 的 accumulate_evidence_custom_model()；
- 修改 R/simulation_models.R 的 run_trial_custom_model() 参数映射；
- 修改 tests/testthat/test-custom-model.R；
- 如新增参数，请同步更新 custom-model.zh.Rmd 中的说明；
- 保留最小输出惯例 item_idx 和 rt；额外诊断列可以保留，但不要替代这两个列。

第六步：运行 custom model 的直接测试。通过后，再用一个最小 config 检查它能进入 run_simulation()。

除非测试证明现有 pipe 无法承载这个模型，不要修改 simulation data pipe。
```

人类审阅时，优先看三件事：

- R 参考函数是否忠实表达您的理论模型。
- 测试案例是否覆盖了最关键、最容易出错的边界。
- C++ backend 的输出是否与测试和最小输出惯例一致。

## 使用当前示例 backend

当前 placeholder 已经注册为 `"custom-model"`，可以直接在 config 中使用。因为它是单界模型，后续 simulation、summary、ABC/ABI 和 posterior predictive 的管线可以参照现有 DDM-1B 或其他 tutorial：把 `model` 换成 `"custom-model"`，把 `item_formulas` 中的参数换成 `run_trial_custom_model()` 需要的参数即可。

这里给一个最小检查，只验证 custom backend 已经能进入 `run_simulation()`：

```{r, eval = FALSE}
noise_factory <- function(context) {
  function(n, dt) rep(1, n)
}

config <- new_simulation_config(
  prior_formulas = list(),
  between_trial_formulas = list(),
  item_formulas = list(
    A ~ 0,
    ndt ~ 0
  ),
  n_conditions = 1,
  n_trials_per_condition = 10,
  n_items = 1,
  max_reached = 1,
  max_t = 0.2,
  dt = 0.1,
  noise_factory = noise_factory,
  model = "custom-model"
)

sim_output <- run_simulation(config)
sim_output$open_dataset()
```

这个最小 pipe 只跑一个 condition、十个 trial、一个 item。它不是完整的 `demo_abc.R`，也不涉及拟合。确认它能跑通以后，后续就可以回到其他教程里的标准 pipe：定义 summary statistics，构造 `build_abc_input()` 或 `build_abi_input()`，再继续拟合和 posterior predictive check。

这个例子不是为了成为一个科学上有用的模型，而是为了提供一个完整、可测试、可替换的骨架。真正使用时，您应该把“一上一下”的规则替换成自己的证据积累过程。
