---
title: "开发定制模型"
---

```{r, include = FALSE}
knitr::opts_chunk$set(
  collapse = TRUE,
  comment = "#>",
  fig.path = "./develop-custom-model/",
  dev = "svg",
  fig.ext = "svg"
)
```

本教程展示如何在 EAM 框架中开发一个定制模型。EAM 的设计是易于扩展的，因此用户可以在现有框架的基础上构建自己的模型。只需要关心极少数定义模型行为的核心代码即可。

在本教程中，我们会将开发过程拆分为一系列简单的小步骤。每一步都对应一个清晰的任务，这些任务通常可以直接交给大语言模型（例如 ChatGPT, Copilot）完成。按照这些步骤逐步实现，您就可以得到一个可运行、性能可靠的定制模型，而无需深入了解框架的全部实现细节。

## 定义您自己的模型

在实现模型前，我们通常希望使用易读的代码来帮助我们确切地定义一个模型。这时候，先定义一个基于 r 代码的易于理解的模型描述是非常有帮助的。

在这个示例中，我们希望实现一个一进一退的模型，即前后两个时间步的方向相反。

我们可用将此直接键入 ChatGPT:

```prompt
我正在实现一个 Diffusion Decision Model 的定制模型。它要求对噪音取绝对值，然后重新赋予正负符号，即前后两个时间步的方向绝对相反。

请帮我写一段最简短、概念性的 R 代码，用来完成逐时间步的噪音累加到证据的核心代码，直到其到达阈值，并在最后进行作图展示这个过程。要求代码尽量简单，只表达核心逻辑即可，不必考虑美观性。
```

结果得到直观可运行的代码是：

```{r}
set.seed(1)

threshold <- 1
drift <- 0.05
evidence <- 0
trajectory <- c(evidence)

sign <- 1

while (abs(evidence) < threshold) {
  
  noise <- abs(rnorm(1, sd=0.05))        # absolute noise
  noise <- noise * sign         # enforce opposite direction
  
  evidence <- evidence + drift + noise
  trajectory <- c(trajectory, evidence)
  
  sign <- -sign                 # flip sign each step
}

plot(trajectory, type = "l")
abline(h = c(-threshold, threshold), lty = 2)
```

其中，核心逻辑只有这三句

```r
  noise <- abs(rnorm(1, sd=0.05))        # 绝对噪音
  noise <- noise * sign         # 应用方向符号
  
  evidence <- evidence + drift + noise
```

即：

$$
x_{t+1} = x_t + v + s_t \cdot |\epsilon_t|
$$

其中

* $v$ = 漂移率（drift rate）
* $\epsilon_t \sim N(0,\sigma)$ （原始噪音）
* $|\epsilon_t|$ 是噪音的绝对值
* $s_t \in \{-1, +1\}$ 是交替符号，满足 $s_{t+1} = -s_t$

这个公式的关键特征是噪音的方向由 $s_t$ 控制，而 $s_t$ 在每个时间步都翻转，从而产生"一进一退"的效果。

一旦您完成了这一步，剩下的就是将这个核心逻辑转化为 C++ 语言，并将其嵌入到 EAM 的框架中。EAM 的设计使得这一过程非常直接，您只需要实现一个函数来定义模型的行为，然后将其注册到框架中即可。

## 将概念性代码转化为 cpp 代码

在 EAM 中，模型的核心逻辑通常需要用 C++ 来实现，以确保性能和效率。这一步通常会使大家感到有些挑战。

但实际上，在大语言模型的帮助下借鉴已有代码，这个过程可以非常丝滑。甚至您不需要真正读懂或写任何一行 C 代码。

下面是我给copilot一份提示词，您也需要将之前的 r 代码附带在后面。

```prompt
Please refer to the `src` cpp code files to help me implement the conceptual model as a custom cpp model file. Note, these cpp files contain many optimizations currently, you do not need to apply all of them. Stay faithful to the basic logic of the conceptual model.

IMPORTANT: You must use the EAM framework's standard parameter naming conventions: A (threshold), V (drift rate), Z (starting point), ndt (non-decision time). Refer to the parameter naming in the existing ddm.cpp file.
```

这样，我们就得到了一个简洁的 C++ 实现。新创建的 `src/ddm-custom.cpp` 文件包含了核心的证据累加逻辑：

```cpp
// 核心累加逻辑（一进一退模型）
// 1. 取噪音绝对值
double abs_noise = std::abs(noise[i]);
// 2. 应用符号（正负方向）
double signed_noise = abs_noise * sign[i];
// 3. 累加证据
evidence[i] = evidence[i] + V_dt[i] + signed_noise;
// 4. 翻转符号（下一步相反方向）
sign[i] = -sign[i];
```

这与我们之前定义的概念性 R 代码完全对应：

```r
noise <- abs(rnorm(1, sd=0.05))        # 绝对噪音
noise <- noise * sign                  # 应用方向符号
evidence <- evidence + drift + noise   # 累加证据
sign <- -sign                          # 翻转符号
```
该实现保持了简单性，同时遵循了 EAM 框架的基本结构，忠实地体现了"一进一退"的核心逻辑。

## 注册模型

下一步是让我们的模型被 EAM 识别并能够被调用。为此，我们需要将新实现的 C++ 模型注册到 EAM 的模型路由器中。

同样，AI 能很轻易做到这一点：

```prompt
Please wrap the cpp function as a model, see `R/simulation_models.R`, and then register the model in `R/simulation_router.R`.

IMPORTANT: Parameter naming must follow the EAM framework conventions: A (threshold), V (drift rate), Z (starting point), ndt (non-decision time). The detector should return this backend when the model name is "ddm-custom".
```

这一步会完成以下几个关键任务：

1. **在 `R/simulation_models.R` 中创建包装函数**：创建 `run_trial_ddm_custom()` 函数，它负责：
   - 评估参数公式
   - 准备噪音函数
   - 调用底层 C++ 函数 `accumulate_evidence_ddm_custom()`
   - 返回模拟结果

2. **在 `R/simulation_router.R` 中注册检测器**：创建 `detect_backend_ddm_custom()` 函数，它会：
   - 检查模型名称是否为 "ddm-custom"
   - 返回对应的 backend 名称

3. **在 `R/simulation.R` 中添加路由**：在 switch 语句中添加 "ddm-custom" 分支，当检测到该 backend 时调用我们的包装函数。

完成这些注册后，EAM 框架就能自动识别并使用我们的自定义模型了。

## 测试

在完成代码后，您可能会希望验证代码的正确性。这一步您同样可以交给 AI 来做。参考现有的测试文件（如 `tests/testthat`），让 AI 为您的自定义模型生成类似的测试用例：

```prompt
Please write test cases for my custom model. Look at the existing test folder `tests/testthat` for reference, and create a similar test file `tests/testthat/test-accumulate_evidence_ddm_custom.R`.
```

AI 会创建一个完整的测试文件，包含多个测试用例来验证。

```r
# 运行所有测试
devtools::test()
```

创建测试文件后，您可以运行测试来验证实现。

如果所有测试通过，说明您的自定义模型已经成功集成到 EAM 框架中！

此外，您还可以指示它测试您模型的行为，例如，noise 非常小，而 drift 为一个很大的值，那么您能精确估计这个线性模型的结束时间。如果它能通过测试，说明您的累计机制是正确的。类似地，您也可以反过来，noise 生成一个必然在前两个时间步结束的 rt, 并测试您的模型能否在这个条件下正确地结束。

## 使用您的自制模型

之后，您只需要在 rstudio 的 build 界面中点击 install，然后就能像其他模型一样使用您的自定义模型了！

```r
sim_config <- new_simulation_config(
  ...,
  model = "ddm-custom",
  ...
)
```