---
title: "扩展一个模型"
---

```{r, include = FALSE}
knitr::opts_chunk$set(
  collapse = TRUE,
  comment = "#>"
)
```

## 面向贡献者的目标

这份文档说明在 `eam` 中加入一个新 evidence accumulation backend 时，需要经过哪些接口层。它不是 C++ 或 Rcpp 语法教程，也不试图规定模型内部算法。贡献者应当先把模型的科学定义、参数含义和输出结构想清楚，再把它接入现有模拟管线。

在现有工作流里，用户通常只写一份 simulation config：

```{r, eval = FALSE}
config <- new_simulation_config(
  prior_formulas = prior_formulas,
  between_trial_formulas = between_trial_formulas,
  item_formulas = item_formulas,
  n_conditions = 500,
  n_trials_per_condition = 100,
  n_items = n_items,
  max_reached = n_items,
  max_t = 100,
  dt = 0.01,
  noise_mechanism = "add",
  noise_factory = noise_factory,
  model = "ddm"
)

sim_output <- run_simulation(config)
```

`demo/demo_abc.R` 展示了这个调用链在完整 ABC 工作流里的位置：先通过 `new_simulation_config()` 定义模型、参数公式、噪声机制和模拟规模；再用 `run_simulation()` 生成模拟数据；随后把输出整理成 summary statistics 并交给 ABC 或 posterior predictive check。扩展新模型时，最重要的原则是：新 backend 应该能被这个调用链自然使用，而不是要求用户绕过现有配置系统。

## 当前调用链

扩展模型前，建议先沿着下面的路径读一遍代码：

``` text
new_simulation_config()
  -> route_model_to_backend()
  -> run_simulation()
  -> run_condition()
  -> run_trial_*()
  -> accumulate_evidence_*()
```

各层的责任如下：

`new_simulation_config()` 负责收集用户给出的公式、模拟规模、噪声设置和 `model` 名称。它会调用 router，把用户级模型名称解析成内部 backend 名称。

`route_model_to_backend()` 位于 `R/simulation_router.R`。它通过 detector 列表决定某个 config 应该交给哪个 backend。现有 backend 包括 `"ddm"`、`"ddm-2b"` 和 `"lca-gi"`。

`run_simulation()` 负责分块、串行或并行执行、写出结果，并返回 simulation output 对象。贡献者通常不需要改变高层输出对象。

`run_condition()` 位于 `R/simulation.R`。它把一个 condition 展开为多个 trial，然后根据 `config$backend` 调用对应的 `run_trial_*()`。

`run_trial_*()` 位于 `R/simulation_models.R`。这一层把 formula system 评估出的参数整理成 C++ backend 需要的参数向量，并负责处理默认值，例如没有提供 `Z` 时使用零向量。

`accumulate_evidence_*()` 是 Rcpp 导出的核心模拟函数，定义在 `src/*.cpp`，并由 `Rcpp::compileAttributes()` 生成 `R/RcppExports.R` 和 `src/RcppExports.cpp` 中的绑定。

## 推荐扩展计划

### 1. 明确模型契约

在写代码前，先决定新模型的最小公共契约：

- backend 名称，例如 `"my-model"`。
- 用户可以在 `model` 中写哪些别名，例如 `"my"`、`"my-model"`。
- `item_formulas` 必须提供哪些 item-level 参数。
- 哪些参数可以有默认值，例如现有模型中的 `Z`。
- `noise_factory` 的输出如何进入模型。
- 每个 trial 返回哪些列。

现有下游函数默认依赖模拟输出里有 `item_idx` 和 `rt`。如果模型还能自然表达 response、accuracy、boundary 或其他 trial-level 结果，可以增加列；但应尽量保留现有列名，这样 summary、plot 和 ABC 工作流更容易复用。

### 2. 在 `src/` 中实现 C++ backend

在 `src/` 下新增或扩展一个 C++ 文件，提供一个核心函数，命名建议遵循现有模式：

``` cpp
// [[Rcpp::export]]
Rcpp::List accumulate_evidence_my_model(
  Rcpp::NumericVector A,
  Rcpp::NumericVector V,
  Rcpp::NumericVector Z,
  Rcpp::NumericVector ndt,
  double max_t,
  double dt,
  int max_reached,
  Rcpp::Function noise_func
);
```

这里的签名只是示意。真实参数应由模型契约决定。更重要的是保持几个约定：

- 输入参数来自 R 层 wrapper 已经评估好的向量。
- 对长度、正值、边界等基本条件做清晰检查。
- 通过 `Rcpp::stop()` 抛出用户可理解的错误。
- 返回一个 named `Rcpp::List`，至少包含下游需要的结果列。
- 使用 `// [[Rcpp::export]]`，让 Rcpp 生成 R 层绑定。

完成 C++ 函数后，运行：

```{r, eval = FALSE}
Rcpp::compileAttributes()
```

这会更新 `R/RcppExports.R` 和 `src/RcppExports.cpp`。不要手动编辑这些生成文件。

### 3. 增加 R 层 trial wrapper

在 `R/simulation_models.R` 中增加一个 `run_trial_*()` wrapper。它的职责不是重新实现模型，而是把 config 中的 formula system 与 C++ backend 接起来：

```{r, eval = FALSE}
run_trial_my_model <- function(
    trial_setting,
    item_formulas,
    n_items,
    max_reached,
    max_t,
    dt,
    noise_mechanism,
    noise_factory,
    trajectories = FALSE) {
  item_params <- evaluate_with_dt(
    item_formulas,
    data = trial_setting,
    n = n_items
  )
  noise_fun <- noise_factory(trial_setting)

  Z <- if (is.null(item_params$Z)) rep(0, n_items) else item_params$Z

  sim_result <- accumulate_evidence_my_model(
    item_params$A,
    item_params$V,
    Z,
    item_params$ndt,
    max_t,
    dt,
    max_reached,
    noise_fun
  )

  if (trajectories) {
    sim_result$.item_params <- item_params
  }

  sim_result
}
```

这个 wrapper 是贡献者最应该保持稳定的一层。它决定了用户在 `item_formulas` 里写的参数名，如何映射到 C++ 函数的参数位置。

### 4. 在 router 中注册 backend

在 `R/simulation_router.R` 中新增 detector，并把它加入 `get_backend_detectors()`：

```{r, eval = FALSE}
detect_backend_my_model <- function(model_lower, config) {
  switch(model_lower,
    "my" = "my-model",
    "my-model" = "my-model",
    NULL
  )
}
```

如果模型可以通过参数结构自动识别，可以使用 `get_config_env_names(config)` 检查 formula 左侧变量。例如现有 `"ddm"` 会根据 `A` 或 `A_upper` 的存在区分不同 backend。

注册时要避免让多个 detector 同时匹配同一份 config。router 已经会在 ambiguous backend 时停止，所以新增 detector 后应当特别检查常见别名是否与现有模型冲突。

### 5. 接入 `run_condition()`

在 `R/simulation.R` 的 backend 校验和 `switch(backend, ...)` 中加入新 backend：

```{r, eval = FALSE}
if (!backend %in% c("ddm", "ddm-2b", "lca-gi", "my-model")) {
  stop("backend must be one of the registered backend names")
}

switch(backend,
  "my-model" = run_trial_my_model(...)
)
```

如果并行路径使用 `parallel::clusterExport()`，也要把新的 `run_trial_*()` 和 `accumulate_evidence_*()` 加入导出列表。否则串行模拟可能正常，而并行模拟会找不到函数。

### 6. 验证用户级工作流

新增 backend 后，至少用一份很小的 config 验证完整调用链：

```{r, eval = FALSE}
config <- new_simulation_config(
  prior_formulas = list(
    V ~ distributional::dist_uniform(0.1, 1),
    ndt ~ 0.3,
    noise_coef ~ 1
  ),
  between_trial_formulas = list(),
  item_formulas = list(
    A ~ 1,
    V ~ V
  ),
  n_conditions = 2,
  n_trials_per_condition = 3,
  n_items = 4,
  max_reached = 4,
  max_t = 5,
  dt = 0.01,
  noise_factory = noise_factory,
  model = "my-model",
  parallel = FALSE
)

sim_output <- run_simulation(config)
sim_output$open_dataset()
```

重点不是生成大量数据，而是确认：

- `new_simulation_config()` 能正确识别 backend。
- `run_simulation()` 能完成一个最小模拟。
- 输出列能被 `open_dataset()` 读取。
- 同一 config 在 `parallel = TRUE` 时也能运行。
- 错误信息对缺失参数、错误长度和非法取值足够清楚。

### 7. 补测试和文档

测试应覆盖两类风险：

- router 是否把别名和参数结构解析到正确 backend。
- 一个最小 config 是否能串行、必要时并行地跑通。

如果新模型引入了新的用户可见参数名、输出列或限制，应更新 `new_simulation_config()` 的模型说明、相关 examples，以及面向用户的 model vignette。若只是内部 backend 变化，也应在开发者文档或 NEWS 中说明。

## 贡献前检查清单

- C++ backend 位于 `src/`，并通过 `Rcpp::compileAttributes()` 生成绑定。
- R wrapper 位于 `R/simulation_models.R`，只负责参数评估、默认值和调用 backend。
- Router detector 位于 `R/simulation_router.R`，并已加入 `get_backend_detectors()`。
- `run_condition()` 的 backend 校验和 switch 已更新。
- 并行执行需要的函数已加入 `parallel::clusterExport()`。
- 最小 config 能通过 `new_simulation_config()`、`run_simulation()` 和 `open_dataset()`。
- 输出结构与 ABC、summary 和 plotting 工作流兼容，或已清楚记录差异。
- 新增或更新了 testthat 测试。
- 没有手动编辑 `man/` 文件或 Rcpp 生成文件之外的生成内容。

## 何时不需要新 backend

并不是所有模型变化都需要新增 C++ backend。如果只是改变参数的先验、条件层级、trial-level variability、item-level covariate，或改变噪声函数，通常可以直接通过 `prior_formulas`、`between_trial_formulas`、`item_formulas` 和 `noise_factory` 完成。

只有当 evidence accumulation 的核心状态更新、边界判断、竞争机制或 trial 输出结构发生变化时，才建议新增 backend。这样可以保持包的公共接口稳定，也能让贡献集中在真正需要扩展的地方。
